臺灣基隆地方法院刑事判決　　　　　　 99年度簡上字第196號
上　訴　人　臺灣基隆地方法院檢察署檢察官
上　訴　人
即　被　告　茆涵溱
上列被告因竊盜案件，經臺灣基隆地方法院檢察署檢察官於99年
7月2日以98年度偵字第5583號聲請簡易判決處刑，經本院於99年
7 月30日以99年度基簡字第1068號刑事簡易判決後，告訴人林裕
盛請求上開檢察官上訴，嗣經檢察官及被告茆涵溱均依法提起上
訴，本院管轄之第二審合議庭審理、判決如下：
    主  文
上訴均駁回。
   事實及理由
一、查本院認定事實所引用之下列證據資料（包含供述證據、文
    書證據等），並無證據證明係公務員違背法定程序所取得。
    又被告、檢察官於本院審判期日中對本院所提示之被告以外
    之人審判外之供述，包括供述證據、文書證據等證據，就證
    據能力均未表示爭執，而迄至言詞辯論終結前亦未再聲明異
    議，經核亦無顯有不可信之情況與不得作為證據之情形，本
    院審酌上開證據資料製作時之情況，尚無違法不當及證明力
    明顯過低之瑕疵，認為以之作為證據應屬適當，是依刑事訴
    訟法第159條至第159條之5 規定，本院所引用之供述證據及
    文書證據等，如下揭所示均有證據能力，合先敘明。
二、本案經本院審理結果，認原審依刑事訴訟法第449條第1項前
    段、第454條第2項規定，並認定被告茆涵溱共同竊盜涉犯刑
    法第320條第1項、第28條（原審漏繕而補充記載）、第41條
    第1項前段，刑法施行法第1條之1規定判處其有期徒刑2月，
    如易科罰金，以新台幣1000元折算1 日等，其認事、用法均
    無不合，量刑亦稱允當，應予維持，並引用詳如後附件壹之
    原審刑事簡易判決書記載之事實、證據及理由所示內容。
三、上訴人即臺灣基隆地方法院檢察署檢察官依循被害人即告訴
    人林裕盛請求提起上訴之上訴意旨：被告多次行竊，被害人
    損失金額高達金額新台幣（下同）40萬元許，原審僅判處被
    告有期徒刑2 月，量刑過輕等語。上訴人即被告提起上訴之
    上訴意旨：伊未與張登程共同行竊，亦沒有計劃竊取他人財
    物為目的，且沒有妄想以竊盜手段不勞而獲；再者，伊不服
    以簡訊與照片為證據而判定伊犯罪等云云。
四、本院查：
  (一)按法官於有罪判決中，究應如何量處罪刑，為實體法賦予審
    理法官裁量之刑罰權事項，法官行使此項裁量權，自得依據
    個案情節，參諸刑法第57條所定各款犯罪情狀之規定，於該
    法定刑度範圍內，基於合義務性之裁量，量處被告罪刑。本
    院以為，量刑之裁量權，乃憲法所保障法官獨立審判之核心
    ，法院行使此項裁量權，亦非得以任意或自由為之，仍應受
    一般法律原理原則之拘束，即仍須符合法律授權之目的、法
    律秩序之理念、國民法律感情及一般合法有效之慣例等規範
    ，尤其應遵守比例原則及平等原則之意旨，否則即可能構成
    裁量濫用之違法（另參見最高法院86年度臺上字第7655號判
    決意旨）。亦即如非有裁量逾越或裁量濫用之明顯違法情事
    ，自不得擅加指摘其違法或不當，即使上級審對下級審裁量
    權之審查，亦應同此標準，此不僅在保障法官不受任何制度
    外之不當干涉，更保障法官不受制度內的異質干涉，此方符
    憲法第80條所宣示獨立審判之真義。又查，原審判決既已審
    酌【(一)核被告茆涵溱所為之犯罪行為，係犯刑法第320條第1
    項之竊盜罪。被告與張登程間有犯意之聯絡及行為之分擔，
    為共同正犯。(二)復被告茆涵溱與張登程（現另案在法務部矯
    正署屏東監獄執行中）先後於98年7月6日至同年月10日間，
    接續共同竊盜被害人林裕盛、茆湘羚夫妻置於基隆市○○街
    303巷11弄87號5樓住處之現金與金飾，於自然意義上固屬數
    行為，惟被告係在密切接近之時、地所為，且侵害同一法益
    ，各行為間之獨立性極為薄弱，顯係基於同一犯罪計畫及以
    竊取他人之物之目的，依一般社會健全觀念難以強行分離，
    應認係基於單一犯意接續所為，而包括於一行為予以評價，
    並論以接續犯之一罪。(三)本院審酌被告茆涵溱不思以正當勞
    力換取財物，妄想以竊盜手段不勞而獲，觀念殊不足取，並
    待矯治；兼以被告茆涵溱本次竊盜財物之價值（所得利益）
    、對被害人財產法益侵害之程度，併其犯罪動機、目的、竊
    盜手法、素行及犯後態度等一切情狀，分別量處如主文所示
    之刑，併分別諭知易科罰金之折算標準。】等情節，爰予以
    量刑，並無恣意違法之處，且量刑尚稱妥適，自不得僅因上
    訴人指摘量刑過輕，即認原審刑罰裁量權之行使有何違法或
    不當之處。再者，本件被告茆涵溱於本院99年12月13日審判
    時供述：「（關於附帶民事部分，要如何處理？）我不知道
    要怎麼談，我願意跟我妹妹談調解等語（見本院99年度簡上
    字第196 號卷，以下簡稱本院卷，第79頁第5至7行），是本
    院綜上情事等一切情狀，認原審之認事、用法，均無不當，
    量刑亦稱妥適，因此，上訴人即臺灣基隆地方法院檢察署檢
    察官執上詞遽以提起上訴，指摘原審判決不當，為無理由，
    應予駁回。
  (二)被告茆涵溱矢口否上開犯行，並辯稱：我未與張登程共同行
    竊，亦沒有計劃竊取他人財物為目的，且沒有妄想以竊盜手
    段不勞而獲；再者，我不服以簡訊與照片為證據而判定我犯
    罪，而本件是因為我有看過照片，照片是林裕盛自己照相的
    ，並沒有在那邊找到證據，而且當時我會到基隆，是因為張
    登程的母親過世，所以我就一起到基隆，而且當時我妹妹住
    在基隆，所以我就跟張登程一起到基隆我妹妹那邊居住，當
    時我妹妹經營炭烤店，我看妹妹做生意很忙，所以自願幫我
    妹妹顧小孩，我不知道我妹妹掉的東西有沒有找回來，問題
    發生時，我直覺認為可能是張登程所為，所以我才以簡訊告
    知我妹妹，我沒有詢問張登程，而且後來張登程後來也不見
    了，當初我是因為發現張登程母親剛過世，而且精神恍惚，
    所以才會想要幫忙張登程，東西不是我拿的，我照顧小孩的
    時候，小孩在泡澡時，我也在旁邊洗澡，但是我不知道那時
    張登程在做什麼，張登程有幫我很多忙，所以我認為我只是
    幫張登程養傷，我現在不知道張登程在哪裡，當時我是一邊
    安撫我妹妹，一邊找張登程，我當初也有求我妹妹先讓我處
    理事情，但是我妹妹告訴了他婆婆，他婆婆又把這件事情告
    訴我前婆婆，雖然我妹妹覺得很委屈，但是我也有委屈之處
    ，因為東西不是我拿的，當時我才想要自己處理這件事情，
    結果我妹妹還是告我，張登程後來不見了，我也願意坦承面
    對，而且檢察官沒有找到張登程，為何可以判我共同竊盜，
    我也是無辜的等云云。惟查：
    1.上揭犯罪事實，業據被害人林裕盛、茆湘羚於警詢、偵訊
      、審判時指證述綦詳明確（見臺灣基隆地方法院檢察署98
      年度偵字第5583號卷，以下簡稱偵卷，第7至13頁、第14
      至24頁、第49至53頁、第69至71頁；本院99年度簡上字第
      196號卷，以下簡稱本院卷，第74至79頁、第242頁），並
      有報案紀錄、被害人所藏現金、金飾地點之照片等在卷可
      參（見同上偵卷，第25至26頁、第31至32頁）。復酌，證
      人張登程於本院100 年8月8日審判時證述：我見過被告的
      妹妹茆湘羚及被告的妹夫林裕盛，是被告帶我去她妹妹家
      才認識，時間大約是在98年間，我知道被告的妹妹及妹夫
      家裡有丟掉東西，我那時候是住在被告的妹妹及妹夫幫我
      找的房子，被告的妹妹及妹夫有跟我講他們家失竊的事情
      等語明確（見本院卷，第236至237頁），核與被告於本院
      99 年9月10日審判時供述：當時我會到基隆，是因為張登
      程的母親過世，所以我就一起到基隆，而且當時我妹妹住
      在基隆，所以我就跟張登程一起到基隆我妹妹那邊居住，
      當時我妹妹經營炭烤店，我看妹妹做生意很忙，所以自願
      幫我妹妹顧小孩，我不知道我妹妹掉的東西有沒有找回來
      等語情節大致相符（見本院卷，第20至21頁），並有同上
      偵卷之卷附基隆市第二分局八斗子派出所刑案記錄表（第
      4至6頁）、失竊物品一覽表（第25頁）、基隆市警察局第
      二分局八斗子派出所受理刑事案件報案三聯單、（第26頁
      ）、現場照片21幀（7幀：被告分別於98年10月6日7時24
      分、14時57分、15時33分由0000000000所傳簡訊內容。12
      幀：案發現場。2 幀：被告照片）在卷可佐。是被害人林
      裕盛、茆湘羚上開時地住宅遭竊期間，被告與證人張登程
      確實知悉並與被害人林裕盛、茆湘羚有往來之事實，應堪
      認定。
    2.查被告於98年10月6 日7 時24分、14時57分、15時33分所
      傳簡訊3 封予被害人茆湘羚，並向被害人茆湘羚坦承上開
      犯行之事實，業經之被害人茆湘羚於上開警詢、偵訊、審
      判時均指證歷歷，且證人茆湘羚於98年12月25日偵訊時證
      述：98年10月5日中午2時，我找不到那筆5 萬元，我有打
      電話問被告，被告有承認竊取，在98年10月6 日凌晨我們
      才開始找其他的財物等語明確（見偵卷第50頁）；復酌偵
      卷第29至30頁被告98年10月6日7時24分傳簡訊予被害人茆
      湘羚所示內容：「湘羚對不起對不起，我沒臉見妳了，我
      真的不知道該說什麼了，像我這樣的人是不該存在但讓我
      賺錢還妳我要賺錢還妳，我從沒有想過要害妳，妳講那些
      話我心好痛，我好痛苦好痛苦，湘羚我真的是因為還錢而
      存在不然我真的可以拿那些錢過消遙自在的生活，我錢都
      是還錢張先生幫我的有限其他的我都靠我自己，我沒有拿
      錢去揮霍真的，我不敢求妳原諒我只求妳讓我賺錢還妳20
      09年10月6日07：24」、偵卷第27頁被告98年10月6日14時
      57分傳簡訊予被害人茆湘羚所示內容：「湘羚我絕無像妳
      說我狠的下心害妳，我做了這些事後要妳相信我是不可能
      的但我真的是繳銀行的錢，我沒有拿來揮霍或過好日子，
      我只是想可以繳錢就好，走到這樣的地步我是該死但我二
      個兒子，我不知未來要如何了，對不起真的對不起2009年
      10月6日14：57」、偵卷第28頁被告98年10月6日15時33分
      傳簡訊予被害人茆湘羚所示內容：「湘羚給我機會努力賺
      錢還妳，不然我只有死路，我選擇要去面對自己所做的一
      切讓我回士林賺錢還妳好不好，可以不要講給妳婆婆知道
      讓我可以在士林生存賺錢還妳，不然我無處可去，拜託拜
      託2009年10月6 日15：33」等語，核與被告於99年1月7日
      偵訊時供述：「【（提示手機簡訊內容）是妳發簡訊給妳
      妹妹，為何妳要向妳妹妹承認竊取？】因為當時還有另外
      一位張登程跟我一起去的」等語情節大致符合（見偵卷第
      60頁），並有上開簡訊3封在卷可稽。是證人茆湘羚於98
      年12月25日偵訊時證述：98年10月5日中午2時，我找不到
      那筆5 萬元，我有打電話問被告，被告有承認竊取等語之
      情節，與事實符合，應堪可採。
    3.證人張登程於本院100 年8月8日證述：我認識被告，我與
      被告是在外面認識的，我與被告認識的時間是在97、98年
      吃飯認識，我與被告是人家介紹認識的，我與被告是在台
      北認識的，我所知道被告當時是欠銀行錢，還有欠她家人
      的錢，被告當時有告訴我說她有欠銀行及她兄弟姊妹的錢
      ，這是被告帶我至基隆之前告訴我的，大約是在98年間，
      是被告帶我去她妹妹家才認識被告的妹妹及被告的妹夫，
      我去過被告妹夫的家總共三次，我每次去都是與被告一起
      去的，我大約是在第1 次去過後隔幾天之後再去的，而被
      告說我幫忙她很多，是說我與被告同住基隆那段期間，我
      多少有幫忙她一些小額的消費，被告於偵訊時所供我有告
      訴被告我沒有去偷被告妹妹的東西，我當時有告訴被告說
      我有拿被告妹妹的2千元，後來我又將那2千元放回去等語
      明確（見本院卷第237至239頁），核與被告於99年1月22
      日偵訊時供述：「張登程曾在我妹妹住處拿了皮包內的紅
      包二仟元，我有跟張登程說，要他不要拿那二仟元....。
      張登程拿那二仟元時，我妹妹及妹婿去開店」等語情節相
      符（見偵卷第70頁）；復酌證人茆湘羚於99年1 月22日偵
      訊時證述：「7月6日茆涵溱打電話跟我說她沒有住處，我
      在忙開店，所以我開門讓他們二人進入我家暫時休息。這
      次他們停留約二個小時，只有他們二人在我家裡內」等語
      明確（見偵卷第70頁），再酌被告於同上偵訊時供述：「
      （失竊物均是張登程所偷？你有無參與？）都是張登程所
      偷」等語情節（見偵卷第70頁第3至4行），核與證人張登
      程於本院100 年8月8日證述：我那時候也有告訴我那時候
      也有告訴被告的妹夫，說如果東西有失竊，如果說要報警
      ，就趕快報警，我那時候也有在與被告的妹夫分析東西為
      何會失竊，我去被告妹夫家有三次，我每次去都是與被告
      一起去的，說真的，我那時候也有告訴被告的妹夫，如果
      東西真的失竊，不是我就是被告偷的等語情節大致吻合（
      見本院卷第237 頁），末酌證人茆湘羚、林裕盛係被告之
      妹妹及妹婿，非但收留被告住居，尚且容許不認識證人張
      登程一併與被告同住進自己最隱私居住處所，亦無與被告
      、證人張登程有任何怨懟仇恨，並由證人茆湘羚信用貸款
      供被告使用，實無誣陷被告及證人張登程之動機、必要，
      被害人僅有付出而一無所得，亦無謊報其物遭竊誣陷被告
      及證人張登程之必要，此一般正常有手足同胞親情儘力幫
      助，衡諸常理，若非與本人有密切關係，不可能提供個人
      專屬性甚高之隱私住居供休息之用。因此，被害證人茆湘
      羚、林裕盛上開指證述情節應堪可信，而被告所辯與證人
      張登程之證述其未行竊與事實、經驗法則違背，應無可採
      ，職是，被告與證人張登程就本件上開犯罪事實，其二人
      間有犯意之聯絡及行為之分擔，應堪認定。
    4.綜上，被告所辯未與張登程共同行竊等云云，與事實、常
      情經驗法則有違，殊難採信。是本件被告確有與張登程共
      同有犯意之聯絡及行為之分擔，行竊被害人茆湘羚、林裕
      盛上開財物得手後，旋即離去之犯行，應堪認定。是原審
      以被告罪證明確，並審酌上開情節，惟被告上揭犯罪造成
      之損害及犯罪後猶矢口否認犯行等一切情狀，爰量處有期
      徒刑2 月，並諭知易科罰金之折算標準，其認事用法核無
      違誤，所處之刑亦屬適當，是被告上訴意旨；否認犯罪，
      指摘原判決不當，而請求撤銷原判決，為無理由，應予駁
      回。
五、綜上所述，上訴人即臺灣基隆地方法院檢察署檢察官與被告
    所執上詞遽以提起上訴，指摘原審判決不當，均為無理由，
    均應予駁回。
據上論斷，應依刑事訴訟法第455 條之1第1項、第3項、第373條
、第368條，判決如主文。
本案經檢察官曾淑婷到庭執行職務。
中    華    民    國    100    年   8   月    29      日
                  刑事第四庭  審判長法  官  鄭景文
                                    法  官  黃永定
                                    法  官  施添寶
以上正本證明與原本無異。
本件不得上訴。
中    華    民    國    100    年   8   月    29      日
                                    書記官  施鴻均
附錄所犯法條
中華民國刑法第320條
（普通竊盜罪、竊佔罪）
意圖為自己或第三人不法之所有，而竊取他人之動產者，為竊盜
罪，處5  年以下有期徒刑、拘役或 5 百元以下罰金。
意圖為自己或第三人不法之利益，而竊佔他人之不動產者，依前
項之規定處斷。
前二項之未遂犯罰之。
附件壹：
臺灣基隆地方法院刑事簡易判決        99年度基簡字第1068號
聲  請  人  臺灣基隆地方法院檢察署檢察官
被      告  茆涵溱  女  37歲（民國○○年○ 月○○日生）
                    身分證統一編號：Ｚ000000000號
                    住臺北市○○區○○街258號
上列列被告因竊盜案件，經檢察官聲請以簡易判決處刑（98年度
偵字第5583號），本院判決如下：
    主  文
茆涵溱共同竊盜，處有期徒刑貳月，如易科罰金以新台幣壹仟元
折算壹日。
    事實及理由
一、本件犯罪事實、證據及應適用之法條均如附件引用檢察官聲
    請簡易判決處刑書之記載。
二、論罪科行：
  (一)核被告茆涵溱所為之犯罪行為，係犯刑法第320 條第1 項
    之竊盜罪。被告與張登程間有犯意之聯絡及行為之分擔，為
    共同正犯。
  (二)復被告茆涵溱與張登程（另案通緝中）先後於98年7 月6
    日至同年月10日間，接續共同竊盜被害人林裕盛、茆湘羚夫
    妻置於基隆市○○街303 巷11弄87號5 樓住處之現金與金飾
    ，於自然意義上固屬數行為，惟被告係在密切接近之時、地
    所為，且侵害同一法益，各行為間之獨立性極為薄弱，顯係
    基於同一犯罪計畫及以竊取他人之物之目的，依一般社會健
    全觀念難以強行分離，應認係基於單一犯意接續所為，而包
    括於一行為予以評價，並論以接續犯之一罪。
  (三)本院審酌被告茆涵溱不思以正當勞力換取財物，妄想以竊
    盜手段不勞而獲，觀念殊不足取，並待矯治；兼以被告茆涵
    溱本次竊盜財物之價值（所得利益）、對被害人財產法益侵
    害之程度，併其犯罪動機、目的、竊盜手法、素行及犯後態
    度等一切情狀，分別量處如主文所示之刑，併分別諭知易科
    罰金之折算標準暨定其應執行之刑。
三、依刑事訴訟法第449 條第1 項前段、第454 條第2 項，刑法
    第320 條第1 項、第41條第1 項前段，刑法施行法第1 條之
    1 ，逕以簡易判決處刑如主文。
如不服本判決，應於判決送達後10日內，向本院提出上訴狀。
中    華    民    國    99    年    7     月    30    日
                    基隆簡易庭法  官    何怡穎
以上正本證明與原本無異。
對於本件判決如有不服，應於收受送達後10日內，向本院提出上
訴書狀，上訴於本院合議庭，並按他造當事人之人數附具繕本。
中    華    民    國    99    年    7     月    30    日
                              書記官    翁其良
論罪法條：
中華民國刑法第320條
（普通竊盜罪、竊佔罪）
意圖為自己或第三人不法之所有，而竊取他人之動產者，為竊盜
罪，處5  年以下有期徒刑、拘役或 5 百元以下罰金。
意圖為自己或第三人不法之利益，而竊佔他人之不動產者，依前
項之規定處斷。
前二項之未遂犯罰之。
附件：
臺灣基隆地方法院檢察署檢察官聲請簡易判決處刑書
                                      98年度偵字第5583號
    被      告  茆涵溱  女  37歲（民國○○年○月○○日生）
                        住臺北市○○區○○街258號
                        國民身分證統一編號：Ｚ000000000號
上列被告因竊盜案件，業經偵查終結，認為宜聲請以簡易判決處
刑，茲敘述犯罪事實及證據並所犯法條如下：
        犯罪事實
一、茆涵溱係茆湘羚之姊姊，茆涵溱與張登程（另案通緝中），
    基於共同犯意之聯絡，共同意圖為自己不法之所有，於民國
    98年7月6日至10日間，趁林裕盛、茆湘羚夫妻忙於照顧店內
    生意，無暇幫小孩洗澡，而將基隆市○○街303巷11弄87號5
    樓住處之鑰匙交給茆涵溱，茆涵溱與張登程趁此機會搜刮林
    裕盛、茆湘羚夫妻藏於屋內客廳CD架書本內之新台幣（下同
    ）5萬元、書房置物箱紅包袋5000元、書房電腦資料箱2萬元
    、書房紙盒美金約 500元、客廳掛衣架包包3000元、房間內
    四層櫃紅包袋 38000元、房間內四層櫃面紙袋5000元、房間
    梳妝台16000元、主臥室衣櫥內結婚金飾套組及金項鍊3條、
    房間梳妝台內嬰兒滿月金飾套組及金項鍊1條、金手鍊1條、
    結婚週年金項鍊1條、書房置物盒內嬰兒周歲金手鍊1條、房
    間梳妝台面紙盒內金項鍊1 條等物，得手後逃逸。嗣於98年
    10月5 日茆湘羚找不到客廳CD架書本內的5 萬元，才陸續發
    現屋內其他現金、金飾均不見。茆湘羚以電話詢問茆涵溱是
    否為其所竊取，茆涵溱向茆湘羚坦承犯行，並傳簡訊向茆湘
    羚抱歉，茆湘羚報警處理，為警查悉上情。
二、案經茆湘羚訴由基隆市警察局第二分局報告偵辦。
        證據並所犯法條
一、訊據被告茆涵溱矢口否認行竊，辯稱：均為張登程所竊，曾
    見張登程竊取茆湘羚皮包內2000元並制止，所以認為是張登
    程所竊，因與茆湘羚係姊妹比較好說話，故而先承認等語。
    經查，上揭犯罪事實業據被害人林裕盛、茆湘羚指訴綦詳，
    並有被告於98年10月6 日7 時24分、14時57分、15時33分所
    傳簡訊3 封，被告向其妹坦承犯行，另有被害人所藏現金、
    金飾地點之照片在卷可參。被告犯嫌堪以認定。
二、核被告茆涵溱所為，係犯刑法第320 條第1 項之竊盜罪嫌。
    被告與張登程間有犯意之聯絡及行為之分擔，為共同正犯。
三、依刑事訴訟法第451 條第1 項聲請逕以簡易判決處刑。
    此致
臺灣基隆地方法院基隆簡易庭
中    華    民    國    99    年    7     月    2     日
                              檢察官  林  明  志
本件正本證明與原本無異
中    華    民    國    99    年    7     月    9     日
                              書記官  張  雅  
附錄所犯法條：
刑法第320條第1項
意圖為自己或第三人不法之所有，而竊取他人之動產者，為竊盜
罪，處5  年以下有期徒刑、拘役或 5 百元以下罰金。
意圖為自己或第三人不法之利益，而竊佔他人之不動產者，依前
項之規定處斷。
前二項之未遂犯罰之。
附記事項：本件係依刑事訴訟法簡易程式辦理，法院簡易庭得不
傳喚被告、輔佐人、告訴人、告發人等出庭即以簡易判決處刑；
被告、被害人、告訴人等對告訴乃論案件如已達成民事和解而要
撤回告訴或對非告訴乃論案件認有受傳喚到庭陳述意見之必要時
，請即另以書狀向簡易法庭陳述或請求傳訊。